【裁判字號】    89,易,470
【裁判日期】    900410
【裁判案由】    詐欺等
【裁判全文】
臺灣臺東地方法院刑事判決                          八十九年度易字第四七號
    公  訴  人  臺灣臺東地方法院檢察署檢察官
    被      告  乙○○
右列被告因詐欺等案件，經檢察官提起公訴（八十九年度偵字第六○一號）及移送案
審理（八十九年度偵字第一八一一號），本院判決如左：
    主  文
乙○○連續違反未貼專賣憑證之菸類不得販賣之規定，販賣未貼專賣憑證之菸類，處
有期徒刑參月，扣案之未貼專賣憑證雪茄陸佰參拾伍支均沒收；又連續意圖為自己不
法之所有，以詐術使人將本人之物交付，處有期徒刑玖月，扣案如附表（一）所示之
仿冒高梁酒均沒收。應執行有期徒刑壹年，緩刑參年，扣案之未貼專賣憑證雪茄陸佰
參拾伍支、如附表（一）所示之仿冒高梁酒均沒收。
    事  實
一、乙○○係設於臺東縣臺東市○○○路二七八號駱駝洋行之負責人，明知附表(二)所
    示之商標圖樣，業經如附表(二)所示之註冊人在我國申請獲准註冊，竟意圖基於意
  圖為自己不法所有之詐欺之概括犯意，自民國（下同）八十八年元月間起，連續
    以附表(三)所示之價格，向高雄地區金富泉公司購入與附表(二)所示商標相似之偽造
    商標圖樣之仿冒高梁酒，致不特定之批發商或顧客誤認上開仿冒高梁酒係金門酒
    廠所出產，致陷於錯誤，以如附表(三)之批發價格購買；自同年六月間起，向年籍
    、姓名不詳之成年男子，以每支新臺幣（下同）二十一元之代價購入未貼專賣憑
    證之雪茄香菸七百五十支後，以每支二十五元之代價於上開店內賣予不特定顧客
    。嗣於八十九年二月十七日，為警於前揭店內查獲，並扣得如附表(一)所示尚未賣
    出之仿冒品高梁酒及未貼專賣憑證之雪茄香菸六百三十五支。
二、案經臺東縣警察局移送及力佳龍工業股份有限公司訴由臺灣臺南地方法院檢察署
    呈請臺灣高等法院檢察署檢察長令轉臺灣臺東地方法院檢察署檢察官偵查起訴。
    理  由
一、訊據被告乙○○對於上開犯罪事實均坦承不諱，核與證人董應發即金門酒廠秘書
    證述之情節相符，而上開仿冒高梁酒，經送驗結果顯示並非金門酒廠之出產品，
    有金門酒廠八十九年二月二十四日（八九）酒營字第○二一三號函暨所附送驗樣
    品酒檢驗報告書一紙在卷可稽，此外復有中華民國商標註冊證影本四紙、廠商基
    本資料表、應付款明細表等件及扣案之仿冒高梁酒可資佐證，被告自白與事實相
    符。本件事證明確，被告犯行洵堪認定。
二、核被告所為係犯臺灣省內菸酒專賣暫行條例第三十七條第五款之販賣未貼專賣憑
    證之菸類罪、刑法第三百三十九條第一項詐欺取財罪、商標法第六十三條之販賣
    仿冒標商品罪。蒞庭公訴人認宜與菸酒管理法比較新舊法一節，固非無見，惟菸
    酒管理法雖已於八十九年四月十九日公布，然該法尚未施行，是仍應適用臺灣省
    內菸酒專賣暫行條例，附此敘明。被告先後多次販賣未貼專賣憑證菸類、詐欺取
    財及販賣仿冒標商品罪，均時間緊接，犯罪構成要件相同，顯均係基於概括犯意
    為之，均為連續犯，均應依刑法第五十六條之規定論以一罪，並均依法加重其刑
    。被告所犯連續詐欺取財罪、連續販賣仿冒標商品罪，係一行為而觸犯二罪名，
    為想像競合犯，應從一重連續詐欺取財罪處斷。被告所犯連續詐欺取財罪、連續
    販賣未貼專賣憑證菸類，犯意各別，犯罪構成要件互殊，應分論併罰。爰審酌被
    告販賣仿冒之高梁酒、未貼專賣憑證菸類影響他人身體健康甚鉅，犯罪動機、目
    的、手段、所生危害、販賣之數量，惟犯後坦承等一切情狀，各量處如主文所示
    之刑，並定其應執行刑。又被告前未曾受有期徒刑以上刑之宣告，有臺灣高等法
    院被告全國前案紀錄表一紙在卷可稽，因一時失慮，偶罹刑典，事後已坦承犯行
    ，深具悔意，經此刑之宣告後，應知警惕而無再犯之虞，本院因認暫不執行其刑
    為當，予以宣告緩刑，用啟自新。扣案未貼專賣憑證菸類六百三十五支及其包裝
    紙，依臺灣省內菸酒專賣暫行條例第四十條第一款規定沒收；扣案如附表(一)所示
    之仿冒高梁酒，依商標法第六十四條宣告沒收。
三、另公訴意旨認被告係駱駝洋行之負責人，基於意圖為自己不法之犯意，施用詐術
    ，使力佳龍工業股份有限公司（下稱力佳龍公司）陷於錯誤，於八十八年十二月
    間與力佳龍公司所生產之耐油化角浪板（下稱上開產品）與被告訂立經銷契約，
    惟被告收受上開產品後，所交付之支票貨款並未兌現，故認被告涉有詐欺犯嫌云
    云。
  (一)按犯罪事實應依證據認定之，無證據不得推定其犯罪事實，刑事訴訟法第一百五
    十四條定有明文，又刑法上詐欺罪之成立，以行為人意圖為自己或第三人不法之
    所有，以詐術使人將本人或第三人之物交付為其要件，又所謂以詐術使人交付，
    必須被詐欺人因行為人使用詐術而陷於錯誤，若其使用方法不能認為詐術，亦不
    致使人陷於錯誤，即尚不能構成該罪，最高法院四十六年台上字第二六０號著有
    判例可參。次按以民事上契約之債務不履行客觀結果，推斷違約當事人是否同時
    涉嫌詐欺犯罪之情形，除非被告已自白其具有詐欺之犯意，或依其他積極證據確
    已足認被告乃係假藉民事違約手段而從事刑事詐欺行為外，尚不得僅以債務人曾
    經申明依契約履行，即遽指其施行欺罔而謀取不法利益。
(二)、公訴意旨認被告涉有詐欺罪嫌，無非以被告施詐術使力佳龍公司陷於錯誤，與之
    簽訂經銷合約書並交付上開產品後，被告所交付之支票貨款屆期未兌現為主要論
    據，認被告涉有詐欺之犯嫌。訊據被告固坦承伊係駱駝洋行之負責人、駱駝洋行
    與力佳龍公司確有簽訂經銷契約，惟否認有詐欺犯意，辯稱：係因力佳龍公司於
    雙方所訂立之契約期間內，未經被告即上開產品於臺東地區經銷商之同意，竟將
    上開產品直接賣予其他廠商，又所賣得之貨項或佣金亦未交付被告或從被告應付
    之貨款中扣除，且執意將被告所預先交付之貨款支票軋入銀行，故力佳龍公司違
    約在先，被告為保障自己經銷商之權益，並於力佳龍公司協調無效後，遂讓上開
    支票跳票，惟被告並無詐欺之犯行等語。經查：
  (1)駱駝洋行與力佳龍公司訂立駱駝洋行係上開產品於臺東地區之經銷商一節，業據
    被告及證人甲○○即力佳龍公司之負責人指、證述在卷，復有雙方訂立之經銷契
    約書一紙在卷足憑，依該契約書第三條約定：若駱駝洋行未達每月之經銷基本責
    任額，以違約論，力佳龍公司得於同一區域內（臺東地區）另設經銷商，有契約
    書一紙在卷可按。是按一班商業慣例駱駝洋行應係該產品於臺東地區之獨家經銷
    商，經銷區域內之供貨均須經過駱駝洋行銷售之事實，應堪認定。
  (2)另上開契約之其間係自八十八年十二月九日至八十九年十二月八日，而力佳龍公
    司亦於八十八年十二月十八日即供應上開產品予駱駝洋行；駱駝洋行亦開立以契
    約前三期之定金即簽發以華南商業銀行銀行臺東分行為付款人、受款人均為力佳
    龍公司、金額均為二四萬元、發票日各為八十九年三月十六日、四月一日、四月
    十六日、五月一日、五月十六日、六月一日之支票六張予力佳龍公司，做為契約
    前三期每月經銷責任額之經銷保證，有出貨單二紙、支票影本六紙在卷可稽。是
    雙方既然訂立上開嚴格之契約，則力佳龍公司即應依約履行，以確保駱駝洋行之
    經銷及依約在臺東地區銷售上開產品之權益。
  (3)惟力佳龍公司在契約期間內即上開第一張支票於八十九年三月十六日屆期日（發
    票日）之前，即以力佳龍公司為出貨人，直接供應上開產品予臺東地區之下流廠
    商，此後並接續供應，業經被告及證人甲○○指、證述在卷，復有出貨單十五紙
    復卷可按，且查無任何經駱駝洋行同意或力佳龍公司將佣金轉交或從駱駝洋行預
    付之支票貨款中扣除之資料，是被告辯稱係為保障自己權益，為免上開支票對現
    支付貨款後，無法確保獨家經銷權，亦未能獲得上開佣金轉交之權益下，故讓上
    開支票跳票等情，應堪以採信。
  (4)綜上情說明，本件核應屬民事上之債務履行糾葛問題，告訴人宜循民事途徑解決
    或與被告協商應為如何之償還，公訴人所指本件被告之所為，尚與詐欺罪之構成
    要件有間，揆諸前揭判例意旨，實尚難以該罪對被告相繩，此外，復無其他積極
    證據資佐被告確有本件詐欺犯行，犯罪嫌疑尚屬有不足。惟本部分公訴人認與前
    開連續詐欺、連續行使偽造文書罪間，裁判上一罪之關係，爰不另為無罪之諭知
    。
據上論斷，應依刑事訴訟法第二百九十九條第一項前段，商標法第六十三條、第六十
四條，臺灣省內菸酒專賣暫行條例第三十七條第五款、第四十條第一款，刑法第十一
條前段、第五十六條、第三百三十九條第一項、第五十五條、第七十四條第一款、第
五十一條第五款，罰金罰鍰提高標準條例第一條前段，判決如主文。
本案經檢察官李進榮到庭執行職務。
中      華      民      國      九十      年      三    月    十    日
                                  臺灣臺東地方法院刑事庭
                                      法  官
右正本證明與原本無異。
如不服本判決，應於判決送達後十日內向本院提出上訴狀。（須附繕本）
「切勿逕送上級法院」
                                          書記官
中      華      民      國      九十      年      三    月    十    日


司法院資訊處製作；財團法人民間司法改革基金會備份。
